臺灣新北地方法院板橋簡易庭民事判決
111年度板簡字第357號
原      告  李兆玲  
被      告  陳芓蓉  


上列當事人間請求返還租賃房屋等事件，本院於民國111年3月29
日言詞辯論終結，判決如下：
    主      文
被告應將坐落新北市○○區○○路000巷0弄00號2樓房屋遷讓返還原
告。
被告應給付原告新臺幣140,000元，及自民國111年4月10日起至
遷讓第1項房屋之日止，按月給付原告新臺幣14,000元。
原告其餘之訴駁回。
訴訟費用由被告負擔80%，餘由原告負擔。
本判決原告勝訴部分得假執行。
    事實及理由
一、本件被告經合法通知，無正當理由未於言詞辯論期日到場，
    核無民事訴訟法第386 條各款所列情形，爰依原告之聲請，
    由其一造辯論而為判決。
二、原告主張：原告將坐落新北市○○區○○路000巷0弄00號2樓（
    下稱系爭房屋）出租與被告，租期自民國105年10月10日起
    至106年10月9日止，並約定被告應於每月10日繳納租金新臺
    幣（下同）14,000元，被告另有繳交押租金28,000元（下稱
    系爭租約），原告同意被告於租期屆滿後續租，詎被告自11
    0年4月起即未依約繳納積欠租金，原告提前告知被告不再續
    租，如被告繼續占有使用系爭房屋，自110年10月起每月使
    用費為20,000元，原告另以起訴狀繕本送達對被告為終止系
    爭租約之意思表示，被告迄今尚積欠110年4月至110年9月租
    金共84,000元(計算式：14,000元×6＝84,000元)，及110年10
    月至111年3月租金共120,000元(計算式：20,000元×6＝120,0
    00元)，經扣除押金28,000元，原告尚得請求被告給付176,0
    00元，又系爭租約既已終止，被告仍繼續占有使用系爭房屋
    而未騰空返還予原告，原告得請求被告按月給付20,000元。
    為此，爰依租賃物返還請求權、系爭租約及不當得利之法律
    關係，提起本件訴訟。並聲明：㈠被告應將系爭房屋遷讓返
    還原告。㈡被告應給付原告176,000元，及自111年4月10日起
    至遷讓系爭房屋之日止，按月給付原告20,000元。
三、法院之判斷：
  ㈠原告主張兩造於105年10月3日就系爭房屋簽訂系爭租約，約
    定租賃期限為自105年10月10日起至106年10月9日止，被告
    於系爭租約之租期屆至後，仍未搬離並繼續使用系爭房屋，
    原告於期限屆滿時同意被告繼續使用系爭房屋並續而收取租
    金，兩造於系爭租約屆滿後，已成立不定期租賃關係等情，
    業據提出系爭租約、存證信函及對話紀錄為證，核認無訛，
    又被告就原告主張之前揭事實，業於相當時期受合法之通知
    ，而於言詞辯論期日不到場，亦未提出準備書狀爭執，依民
    事訴訟法第436條第2項、第280條第3項準用第1項之規定，
    視同自認，是依本院調查證據之結果，堪信原告前揭主張為
    真。
  ㈡按承租人租金支付有遲延者，出租人得定相當期限，催告承
    租人支付租金，如承租人於其期限內不為支付，出租人得終
    止租約。租賃物為房屋者，遲付租金之總額，非達兩期之租
    額，不得依前項之規定，終止租約，民法第440條第1、2項
    分別定有明文；又出租人非因左列情形之一，不得收回房屋
    ：...三、承租人積欠租金額，除以擔保金抵償外，達2個月
    以上時，土地法第100條第3款亦規定甚詳。另按不定期之房
    屋租賃，承租人積欠租金除擔保金抵償外達2個月以上時，
    依土地法第100條第3款之規定，出租人固得收回房屋，惟該
    條款所謂因承租人積欠租金之事由收回房屋，應仍依民法第
    440條第1項規定，對於支付租金遲延之承租人，定相當期限
    催告其支付，承租人於其期限內不為支付者，始得終止租賃
    契約。在租賃契約得為終止前，尚難謂出租人有收回房屋請
    求權存在（最高法院42年台上字第1186號判例要旨亦可參照
    ）。本件兩造間就系爭房屋成立不定期租賃契約關係，已如
    前述，則原告欲以被告積欠租金為由終止租賃契約，揭諸前
    開說明，自應於被告積欠租金額除以擔保金抵償外達2個月
    以上時，先定相當期間催告被告給付尚欠租金，被告於其期
    限內不為支付者，原告始得終止租賃契約。本件被告雖繳有
    28,000元之押租金，然被告自110年4月起即未給付租金，迄
    至原告於110年9月催請被告給付積欠租約，被告已積欠5個
    月租金90,000元（計算式：14,000元×5＝90,000元），經抵
    充被告繳納之押租金28,000元後，被告尚積欠租金62,000元
    未清償，被告所欠租金已達2月以上，原告復於110年11月29
    日以起訴狀催告被告繳納積欠租金，並為終止系爭租約之意
    思表示，該起訴狀繕本於110年12月24日寄存送達於被告住
    所地之警察機關，被告既於起訴狀繕本送達後至今仍未為支
    付積欠租金，則系爭不定期租賃關係已於111年1月3日發生
    合法終止之效力。準此，原告依租賃物返還請求權，請求被
    告遷讓返還系爭房屋，洵屬有理，應予准許。
  ㈢次按承租人應依約定日期，支付租金，民法第439條前段定有
    明文。又按押租金之主要目的在擔保承租人租金之給付及租
    賃債務之履行，故租賃關係消滅後，承租人如有欠租或其他
    債務不履行時，其所交付之押租金，發生當然抵充之效力。
    而於抵充後，猶有餘額，始生返還押租金之問題（最高法院
    83年台上字第2108號判例、87年度台上字第1631號判決意旨
    可資參照）。查系爭租約第4條約定被告應於每月10日以前
    繳納租金14,000元，是被告於系爭租約終止即111年1月3日
    前，自有依約定日期給付租金之義務。本件被告自110年4月
    起至110年12月止，共計9個月未依約繳納租金，則原告請求
    被告給付積欠租金共計126,000元（計算式：14,000元×9＝12
    6,000元），自屬有據。又參以原告自承前已收受被告繳付
    之押租金28,000元，迄今尚未歸還被告，揆諸前開說明，該
    押租金應發生當然抵充租金之效力，原告經以押租金28,000
    元抵償被告所積欠租金後，請求被告給付積欠租金98,000元
    （計算式：126,000元－28,000元＝98,000元），要屬可採。
    至原告雖主張被告自110年10月起應按月給付使用費20,000
    元，然兩造未合意調整租金為20,000元，原告於系爭租約合
    法終止前，自無片面請求被告按月給付租金20,000元之權利
    ，是以，原告此部分之請求，應無可採。
  ㈣末按無正當權源而使用他人所有之土地，即可獲得相當於租
    金之利益，為社會通念（最高法院61年度台上字第1695號判
    例意旨可資參照）。無權占有他人之房屋者，自應認可獲得
    相當於房屋租金之利益（最高法院84年度台上字第401號判
    決可供參照）。查被告於系爭租約終止後，迄今仍未將系爭
    房屋騰空遷讓返還予原告，核屬無權占有系爭房屋，且受有
    使用系爭房屋之利益，並致原告受有損害，其利益與損害均
    相當於系爭房屋之租金。是以，原告請求被告給付111年1月
    至111年3月相當於租金之不當得利共計42,000元(計算式：1
    4,000元×3＝42,000元)，暨自111年4月10日起至遷讓返還系
    爭房屋之日止，按月給付原告相當於租金之不當得利14,000
    元，為有理由，應予准許，逾此部分之請求，即屬無據。
四、綜上所述，原告依租賃物返還請求權，請求被告遷讓返還系
    爭房屋；及依系爭租約及不當得利之規定，請求被告給付14
    0,000元（計算式：98,000元＋42,000元＝140,000元)；暨請
    求被告自111年4月10日起至遷讓返還系爭房屋之日止，按月
    給付其相當於租金之不當得利14,000元，為有理由，應予准
    許，逾此部分之請求，則無理由，應予駁回。
五、本件原告勝訴部分係適用簡易訴訟程序所為被告敗訴之判決
    ，爰依職權宣告假執行。
中　　華　　民　　國　　111 　年　　4 　　月　　15　　日
                  臺灣新北地方法院板橋簡易庭
                            法  官  施函妤
以上為正本係照原本作成。
如不服本判決，應於送達後20日內，向本院提出上訴狀並表明上
訴理由，如於本判決宣示後送達前提起上訴者，應於判決送達後
20日內補提上訴理由書（須附繕本）。
中　　華　　民　　國　　111 　年　　4 　　月　　15　　日
                            書記官  吳昌穆